【裁判字號】    97,抗,71
【裁判日期】    980117
【裁判案由】    假扣押
【裁判全文】
臺灣高等法院花蓮分院民事裁定            97年度抗字第71號
抗  告  人  乙○○
上列抗告人因與相對人甲○○間假扣押事件，對於中華民國97年
11月7日臺灣花蓮地方法院97年度裁全字第873號所為裁定提起抗
告，本院裁定如下：
    主  文
抗告駁回。
抗告訴訟費用由抗告人負擔。
    理  由
一、抗告意旨略以：相對人即債權人甲○○（下稱相對人）向原
    法院聲請實施假扣押之債權，乃抗告人之子錢永龍於民國（
    下同）95年6月間，向相對人借貸新台幣（下同）3,000,000
    元，並以抗告人所有坐落花蓮縣吉安鄉○○段1597地號土地
    為抵押品，設定3,600,000元之抵押權予相對人，嗣相對人
    向臺灣花蓮地方法院聲請拍賣抵押物，經該院裁准拍賣抗告
    人之上開土地後，於拍賣程序進行中，抗告人於97年9月29
    日向花蓮地方法院陳報債權後，並於同年11月12日將上開債
    務清償完畢（連同執行費用共3,626,400元），有收據為證
    ，該法院民事執行處於同年月19日發函花蓮地政事務所塗銷
    上開土地之查封登記及塗銷該土地上為相對人設定之抵押權
    登記，至此該筆債務已全數清償外，並有超額清償情事（債
    務為3,000,000元，且無利息約定），此有花蓮地方法院民
    事執行處函可資證明，故系爭債務確已完全清償完畢，相對
    人再就同一債權，向原法院聲請假扣押，原法院不查，重複
    為准許假扣押之裁定，顯有重大違誤，應撤銷原裁定云云。
二、按債權人就金錢請求或得易為金錢請求之請求，欲保全強制
    執行者，得聲請假扣；假扣押，非有日後不能強制執行或甚
    難強制執行者，不得為之；又請求及假扣押之原因，應釋明
    之。前項釋明如有不足，而債權人陳明願供擔保或法院認為
    適當者，法院得定相當之擔保，命供擔保後為假扣押，民事
    訴訟法第522條第1項、第523條第1項、第526條第1項、第2
    項定有明文。
三、經查：
（一）本件相對人主張抗告人之子錢永龍，於95年6月20日向其
      借款3,000,000元，並以上開抗告人所有之土地設定3,600
      , 000元之抵押權以為擔保，嗣錢永龍屆期未清償債務，
      抗告人遂於97年7月3日，與相對人達成協議，約定抗告人
      應於同年8月30日前給付相對人4,000,000元，另約定抗告
      人若屆期未清償，應自同年6月30日起計算每月75,000元
      之違約金。抗告人屆期未清償，相對人雖對其中3,600,
      000 元債權部分，依民法第873條規定，向法院聲請拍賣
      抵押物，惟其餘在抵押權範圍外之400,000元本金、300,
      000元違約金，共計700,000元部分，因抗告人乙○○、錢
      永龍於原法院轄區內有財產在可供執行，頃聞抗告人有脫
      產情形，誠恐日後有不能強制執行之虞，爰陳明願供擔保
      ，聲請將抗告人所有財產在700,000萬元範圍內予以假扣
      押等語，並提出借據、土地抵押權設定契約書、花蓮縣花
      蓮地政事務所他項權利證明書、臺灣花蓮地方法院96年度
      拍字第379號民事裁定書、裁定確定書及協議書為證 (見
      原審卷第4-10頁)，以釋明假扣押之請求及原因，並陳明
      願供擔保以代釋明。原法院乃定相當之擔保，命供擔保後
      為假扣押，並無不合。
（二）抗告意旨雖稱其已就上揭抵押物擔保之債權3,626,400元(
      包含執行費用)部分清償完畢，並提出收據、花蓮地方法
      院民事執行處函為證，惟據相對人提出之和解協議書，形
      式上可認定相對人與抗告人仍有未在上開抵押權擔保範圍
      內之700,000元之債權存在，且假扣押之制度乃本於保全
      債權而設，兩造間有無債權存在，乃應待本案解決之問題
      ，尚非本件假扣押程序所得審究。原裁定並已依法命相對
      人供擔保，抗告人亦得供擔保免為或撤銷假扣押，抗告人
      權益已有所保障，抗告人據此對原裁定聲明不服，並無理
      由。
四、據上論結，本件抗告為無理由，依民事訴訟法第495條之1第
    1項、第449條第1項、第95條、第78條，裁定如主文。
中    華    民    國    98    年    1    月    17     日
                  審判長法  官   何方興
                        法  官   林德盛
                        法  官   王紋瑩
以上正本係照原本作成。
本件不得再抗告。
                        書記官   楊明靜
中    華    民    國    98    年    1     月    17    日


司法院資訊處製作；財團法人民間司法改革基金會備份。
